最高法院刑事判決　　　　　　九十四年度台上字第四六五八號
　　上　訴　人　乙○○
　　　　　　　　　　　　號（另案在台灣高雄第二監獄執行）
　　選任辯護人　彭大勇律師
　　　　　　　　林士龍律師
　　上　訴　人　甲○○
　 　　　　　　　　　　 巷16號4樓（另案在台灣屏東監獄執
　　　　　　　　　　　　行）
　　　　　　　　丙○○
　　　　　　　　　　　　23號3樓之5（另案在台灣台南監獄執
　 　　　　　　　　　　 行）.
上列上訴人等因違反毒品危害防制條例案件，不服台灣高等法院
台南分院中華民國九十四年五月十日第二審更審判決（九十四年
度上更(一)字第二三號，起訴案號：台灣台南地方法院檢察署九十
一年度偵字第九三二五、九三二六、九三二七、九四一六號），
提起上訴，本院判決如下：
    主    文
原判決撤銷，發回台灣高等法院台南分院。
    理    由
本件原判決認定上訴人丙○○於民國九十一年八月三十日晚上十
二時許，至上訴人乙○○位於台南縣鹽水鎮某不詳地址四樓住處
，向曾某購買新台幣（下同）二萬元之第二級毒品安非他命，再
於同年九月四日晚上八時三十分許，至友人洪麗雲所承租位於同
鎮○○街八十二巷八十弄十三號四樓住處，向乙○○購買十萬元
之第一級毒品海洛因，一併給付十二萬元予曾某，而取得淨重二
十二．七九公克之安非他命七包與淨重三十四．五五公克之海洛
因三包。丙○○購得海洛因後，竟萌販賣意圖，於同日晚上九時
四十五分許，攜帶上開毒品離開該處，準備返回住處俟機販賣，
於行至上址新中街八十二巷八十弄停車場時，經警攔截盤查，黃
某自行從手提袋內取出二十七．０四公克之海洛因二包與二十二
．七九公克之安非他命七包而為警當場查獲，渠嗣於翌（五）日
下午四時四十分經警解送至台灣台南地方法院檢察署後，再經該
署法警自其身上查獲淨重七．五一公克之海洛因一包。丙○○為
警查獲後，供出毒品來源，乃經警查獲乙○○。乙○○係先於九
十一年八月三十日晚上十二時許，基於營利意圖，在鹽水鎮某不
詳地址之四樓屋內，販賣二萬元安非他命予丙○○，迨黃某於同
年九月四日晚上八時三十分許，至同鎮○○街八十二巷八十弄十
三號四樓屋內拿取安非他命時，又基於營利意圖，販賣十萬元海
洛因予丙○○，黃某則一併交付十二萬元予乙○○，並由曾某交
付丙○○所購買淨重二十二．七九公克之安非他命七包與淨重三
十四．五五公克之海洛因三包。而上訴人甲○○因乙○○聯絡欲
向渠購買海洛因，經雙方談妥後，甲○○乃意圖營利，基於販賣
海洛因犯意，於同年九月四日晚上某時，自高雄縣鳥松鄉高雄圓
山飯店對面之土雞城，駕駛ＺＫ─５３５３號自小客車攜帶淨重
一一二．五一公克之三大包與一小包海洛因（其中一大包，係以
其所有強力磁鐵盒吸附在該小客車後行李箱下保險桿底盤，另二
大包與一小包則藏放身上），搭載江金燕至高速公路新營交流道
等候乙○○，再由曾某騎機車至該處導引甲○○駕該小客車至鹽
水鎮○○街八十二巷八十弄停車場，於尚未完成交易，即經埋伏
之警員查獲，扣得上開三大包與一小包海洛因及該強力磁鐵盒一
只等情。因而撤銷第一審所為科刑之判決，並就甲○○部分變更
起訴法條後，改判依數罪併罰之例，分別論處乙○○販賣第二級
毒品及販賣第一級毒品二罪刑，論處丙○○意圖販賣而持有第二
級毒品及意圖販賣而持有第一級毒品二罪刑（均為累犯），暨論
處甲○○販賣第一級毒品未遂罪刑。固均非無見。
惟查：(一)、有罪判決書所記載之犯罪事實，於理由內必須逐一敘
明犯罪事實所憑之證據及認定之理由，始足為適用法律之依據，
否則即有判決不載理由之違法。毒品危害防制條例第四條之販賣
毒品罪，係以行為人有營利之意圖，而販入或賣出毒品，或二者
兼而有之者為構成要件。故行為人於行為時，其主觀上有無此項
營利之意圖，除應於事實欄內詳為記載外，並應於理由內說明其
憑以認定之論據，始為合法。原判決事實認定乙○○基於意圖營
利，先後在上開時地，分別售賣安非他命七包及海洛因三包予丙
○○，及認定甲○○係意圖營利，經與乙○○談妥海洛因交易事
項後，於九十一年九月四日晚上駕駛小客車攜帶海洛因三大包及
一小包，經曾某引導至台南縣鹽水鎮○○街八十二巷八十弄停車
場，於未完成交易前，即經警查獲等情。理由內並論處乙○○販
賣第一級毒品及販賣第二級毒品二罪刑，論處甲○○販賣第一級
毒品未遂罪刑。然其理由欄就該二上訴人主觀上確有營利意圖乙
節，並未說明所憑認定之證據及其心證理由，尚嫌理由不備。(二)
、原判決事實認定乙○○係於九十一年八月三十日晚上十二時許
，基於營利意圖，在鹽水鎮某不詳地址之四樓住處屋內，販賣二
萬元之安非他命予丙○○，迨黃某於同年九月四日晚上八時三十
分許，至同鎮○○街八十二巷八十弄十三號四樓屋內拿取安非他
命時，乙○○又基於營利意圖，販賣十萬元之海洛因予丙○○，
黃某則一併交付十二萬元予乙○○，並由曾某交付丙○○所購買
淨重二十二．七九公克之安非他命七包與淨重三十四．五五公克
之海洛因三包等情。依此，乙○○與丙○○於九十一年八月三十
日似僅有販賣安非他命之約定，並未銀貨兩訖，雙方實際未有毒
品交易行為，迨同年九月四日晚上，曾某始連同黃某當日購買之
十萬元海洛因一併將安非他命交付，而丙○○亦於此時始將該二
萬元價款交予曾某。如果無訛，乙○○應係於九十一年九月四日
晚上始將海洛因及安非他命同時售予丙○○，原判決於論罪理由
內謂曾某售賣海洛因及安非他命之犯行，係分別起意之二罪名，
應予分論併罰，要與所認定之事實不相符合，而有判決理由矛盾
之違法。且依上開事實，丙○○係於九十一年九月四日晚上始向
乙○○購入而同時持有安非他命及海洛因，則渠縱有販賣營利意
圖，而持有該二毒品，當係以一行為為之。乃原判決理由認黃某
所犯該二罪名犯意各別，應予分論併罰，同有事實認定與理由論
敘不相一致之違誤。(三)、依原判決認定之事實，乙○○基於營利
意圖，係於九十一年九月四日晚上「八時三十分許」，在台南縣
鹽水鎮○○街八十二巷八十弄十三號四樓，售賣十萬元海洛因予
丙○○，並將黃某先前購買之二萬元安非他命一併交付及收取貨
款等情。然其判決理由則謂九十一年九月四日二十時二十分，乙
○○以0000000000號行動電話聯絡鍾秀卿（0000
000000號），依其基地台位置可知當時鍾秀卿係在鹽水鎮
○○路基地台附近，曾某則在同鎮○○路基地台附近。此時，應
係乙○○與丙○○交易完畢而電請鍾秀卿前往收取黃某所交付之
十二萬元價金至明等語（見原判決第九頁），似認曾某與丙○○
於當日晚上「八時二十分」雙方已完成毒品交易，此與上開事實
之認定不相符合，應有判決理由矛盾之違法。(四)、原判決事實認
定甲○○係因乙○○與之聯絡，雙方談妥買賣海洛因事宜，林某
乃意圖營利，基於販賣海洛因犯意，於九十一年九月四日晚上某
時，自高雄縣鳥松鄉駕駛小客車攜帶四包海洛因，至高速公路新
營交流道，由乙○○騎機車前往導引至台南縣鹽水鎮○○街八十
二巷八十弄停車場，乃雙方於尚未完成交易時，即經警查獲，扣
得上開毒品等情。其理由內僅敘明扣案四包白色粉末係林某於上
開時地經當場查獲者，其鑑驗結果確係海洛因無誤及就林某所辯
伊攜帶扣案毒品前往台南縣鹽水鎮係擬將之寄放於乙○○之女友
鍾秀卿處，非意圖販賣營利等語，如何不足採信，說明其心證理
由。然甲○○既始終否認事先有與乙○○談妥海洛因交易事宜，
而乙○○於偵查中亦稱不知林某何以攜帶海洛因前往鹽水鎮，否
認有事先與林某聯絡談妥購買海洛因情事（見九三二六號偵卷第
三十二頁背面）。原判決於理由內就認定渠二人事先已談妥海洛
因交易乙節，並未說明所憑認定之依據及其心證理由，尚嫌理由
不備。(五)、丙○○於警詢、偵審中一再辯稱伊向乙○○購買海洛
因及安非他命係擬供己施用，並無販賣營利意圖等語。原判決於
理由內係以丙○○所持有之海洛因三包驗後淨重三十四‧五五公
克、安非他命七包總毛重二十二‧七九公克，顯非一個人幾次之
毒品吸食量可以消化，所辯因痛風，故大量購入云云，與常理不
合，難以採信。乃認雖無證據足以論究黃某販賣毒品罪責，但由
渠持有毒品之數量，客觀上可以推知渠將擬售出毒品牟利等語（
見原判決第二十頁）。然丙○○既有施用海洛因及安非他命習慣
，渠每日施用之量若干？此較之渠購買毒品之數量如何得認為已
超出一般人施用可能？原審對之既未為必要說明，僅泛詞認渠購
買毒品之量顯非一個人幾次之吸食量可以消化，且謂依其持有毒
品數量客觀上可以推知係擬將之出售牟利等語，同嫌理由欠備，
且不無出諸臆測，自非適法。以上，或係上訴人等三人上訴意旨
所指摘，或為本院得依職權調查之事項，應認原判決仍有撤銷發
回更審之原因。
據上論結，應依刑事訴訟法第三百九十七條、第四百零一條，判
決如主文。
中　　華　　民　　國　九十四　年　　八　　月　二十五　日
                      最高法院刑事第九庭
                          審判長法官  張　淳　淙
                                法官  張　春　福
                                法官  呂　丹　玉
                                法官  洪　昌　宏
                                法官  韓　金　秀
      本件正本證明與原本無異
                                      書  記  官
中　　華　　民　　國　九十四　年　　八　　月　三十一　日
                                                    Ｙ
